臺灣臺南地方法院民事裁定　　　　　 100年度消債更字第53號
聲　請　人
即　債務人　林益正
上列當事人聲請消費者債務清理事件聲請更生及保全處分，本院
裁定如下：
    主  文
更生及保全處分之聲請均駁回。
聲請費用新臺幣壹仟元由聲請人負擔。
    理  由
一、按債務人不能清償債務或有不能清償之虞者，得依本條例所
    定更生或清算程序，清理其債務，消費者債務清理條例第 3
    條定有明文。又聲請更生或清算不合程式或不備其他要件者
    ，法院應以裁定駁回之，但其情形可以補正者，法院應定期
    間先命補正，復為同條例第 8條所明定。衡諸債之關係，係
    以當事人間之信賴關係為基礎，為社會經濟組織之重要支柱
    ，故當事人於以法律行為追求自己之利益之際，亦應顧及對
    方之利益，並考量債權債務在社會上之作用，本於誠實及信
    用之原則，行使債權及履行債務。是對於已陷入經濟上困境
    之消費者，若任其於惡性循環之債務窘境中生存，將衍生嚴
    重之社會問題，難以維持安定之社會經濟秩序，故為兼顧債
    權人、債務人雙方之利益，對陷於經濟上困境之消費者，乃
    允其於消費者債務清理條例施行後，得選擇以重建型之更生
    程序或清算型之清算程序清理其債務，藉以妥適調整債務人
    與債權人及其他利害關係人間之權利義務關係，保障債權人
    獲得公平受償，並謀求消費者經濟生活之重建復甦機會。惟
    若債務人履行債務並無困難，僅係為圖謀減免債務，而不為
    債務之履行，自有違債權契約為誠信契約之本旨。
二、本件聲請意旨略以：聲請人即債務人林益正前任職於奇美電
    子股份有限公司（下稱奇美公司），迄民國99年3月17日遭
    奇美電子股份有限公司資遣，99年3月16日至99年12月31日
    領有政府補助之失業津貼新臺幣（下同）209,700元，100年
    2 月14日起迄今任職於日月光半導體製造股份有限公司（下
    稱日月光公司），每月薪資收入約31,500元，除此薪資收入
    外，名下無其他財產，然累積債務總金額已達2,942,724元
    ，而聲請人有不能清償債務之情事，前已提出債權人清冊，
    以書面向最大債權金融機構澳商澳盛銀行集團股份有限公司
    （下稱澳盛銀行）請求共同協商債務清償方案，惟聲請人每
    月薪資扣除生活必要支出12,950元、母溫秋雲扶養費4,000
    元、子林侑緯扶養費15,000元後，且聲請人尚有資產管理公
    司之債務需支付，是無法負擔澳盛銀行要求聲請人每月清償
    7,975元，最大債權金融機構澳盛銀行認定聲請人未能接受
    顯足以負擔之還款方案，且無不能清償債務或有不能清償之
    虞之情形，協商因而不成立，又其無擔保或無優先權之債務
    總額未逾1,200萬元，復未經法院裁定開始清算程序或宣告
    破產，為此，依消費者債務清理條例提出本件更生之聲請等
    語。另聲請人之債權人已聲請對聲請人之薪資債權強制執行
    ，由臺灣高雄地方法院100年度司執字第76819號事件強制執
    行中，為維持債權人間受償之公平性及使債務人有重建之機
    會，爰併聲請保全處分，請求停止臺灣高雄地方法院100年
    度司執字第76819號之強制執行等語。
三、經查，本件聲請人前於消費者債務清理條例施行後，曾以書
    面向最大債權金融機構澳盛銀行請求共同協商，於前置協商
    程序中，債權人澳盛銀行所提出之還款方案為：75期，利率
    5%，每期還款7,975元，然因聲請人另有資產管理公司之債
    務協商繳款金額過高，無力負擔協商還款條件，主動要求債
    權人澳盛銀行寄發協商不成立通知書，因此澳盛銀行以「未
    能接受顯足以負擔之還款方案」為由，於100年3月16日出具
    前置協商不成立通知書與聲請人，業據聲請人提出前置協商
    不成立通知書為證，復經本院依職權函詢澳盛銀行，並有澳
    盛銀行100年5月30日民事陳報狀在卷可稽，自堪信債務人主
    張其已與最大債權銀行踐行前置協商而不成立之事實屬實。
四、聲請人雖主張其現任職於日月光公司，每月薪資收入為31,5
    00元，惟聲請人每月扣除生活必要支出、母親及子女扶養費
    ，再加上有資產管理公司之債務需處理，無法負擔澳盛銀行
    要求聲請人每月清償之7,975元，協商因而不成立云云，然
    查：
(一)聲請人於前置協商階段向債權人澳盛銀行陳報其失業中等語
    ，有澳盛銀行100年5月30日民事陳報狀所附之前置協商查詢
    資料在卷可稽，惟聲請人自100年2月14日起即任職於日月光
    公司，聲請人於債權人澳盛銀行100年3月16日核發前置協商
    不成立通知書前，均未向債權人澳盛銀行陳報更改已有工作
    之事實，可見聲請人於前置協商程序即未誠實陳報自身經濟
    狀況及收入情形。
(二)再查，聲請人主張其任職於日月光公司，每月薪資收入為31
    ,500 元云云，惟經本院依職權向聲請人任職之日月光公司
    函詢關於聲請人任職迄今每月薪資為何，業據日月光公司函
    覆結果：聲請人實領薪資分別為：100年2月13,496元、100
    年3月37,899元、100年4月34,800元、100年5月45,339元、
    100年6月46,344元，有該公司檢附之薪資明細表在卷可佐，
    則聲請人自100年3月至6月有領全薪之平均薪資為41,096元
    【計算式：（37,899＋34,800＋45,339＋46,344）÷4＝
    41,096，元以下四捨五入】，是聲請人僅依日月光公司之聘
    僱薪資資料，陳報其每月薪資為31,500元，顯與事實不符，
    聲請人既未真實陳報其每月收入情形，亦有違真實陳報之義
    務。
(三)聲請人於尚未任職於日月光公司前，自99年3月16日起每月
    領有失業補助23,310元，有聲請人之財產即收入狀況說明書
    、澳盛銀行100年5月30日民事陳報狀所附之前置協商查詢資
    料在卷可稽，另外，聲請人99年3月17日自奇美公司離職時
    ，領有175,880元（含99年3月之薪資及資遣費），亦有奇美
    公司100年5月30日陳報狀所附之薪資明細表在卷可佐。聲請
    人99年3月16日自奇美公司離職至100年2月14日投入日月光
    公司工作，期間共歷時11個月，則聲請人於該期間每月可支
    配之所得約39,299元【計算式：23,310（失業補助）＋175,
    880÷11＝39,299元，元以下四捨五入】。
(四)資產管理公司及民間債權人雖可循強制執行聲請人薪資債權
    之方式受償其債權，惟失業補助並非強制執行之執行標的，
    資遣費亦已於領取前強制扣薪完畢，是聲請人於申請前置協
    商期間，尚未至日月光公司任職前每月可支配所得為39,299
    元，堪可認定。聲請人雖主張每月須支出生活必要支出12,
    950元、母親扶養費4,000元、子扶養費15,000元，然：
  1.依內政部所公告99年度臺灣省低收入戶最低生活費用每人每
    月為9,829元，該生活費標準係按照政府最近一年平均每人
    消費支出（包括食品費、衣著鞋襪費、房租水電費、家居管
    理費、醫療保健費、交通通訊費、娛樂教育費及雜項支出）
    百分之60訂定，有內政部歷年最低生活費一覽表1份在卷可
    稽，是認聲請人每月必要生活費用（包含食、衣、住、行、
    強制性保險等）依上開標準以每月9,829元計算，始屬合理
    。
  2.成人部分之基本生活費用依每月9,829元計算，雖屬適當，
    然未成年子女部分既係依附於父母提供之住所共同生活，且
    其日常生活較為單純，是其基本生活費用當與成人之基本生
    活費用不同（如房租費、家居管理費、通訊費等費用即非未
    成年子女基本生活所需費用），因此，未成年子女之基本生
    活費用應參酌99年度綜合所得稅每人免稅額82,000元計算，
    每人每月基本生活所需約6,900元為適當。準此，本院認聲
    請人支出其子林侑緯每月基本生活費以6,900元計算為適當
    。
  3.按直系血親相互間、兄弟姊妹相互間，互負扶養之義務；負
    扶養義務者有數人時，應依左列順序定其履行義務之人：1
    直系血親卑親屬。2直系血親尊親屬。3家長。4兄弟姊妹。5
    家屬。6子婦、女婿。7夫妻之父母。負扶養義務者有數人而
    其親等同一時，應各依其經濟能力，分擔義務；受扶養權利
    者，以不能維持生活而無謀生能力者為限；前項無謀生能力
    之限制，於直系血親尊親屬，不適用之；扶養之程度，應按
    受扶養權利者之需要與負扶養義務者之經濟能力及身分定之
    。此參之民法第1114條第1款、第3款、第1115條第1項、第3
    項、第1117條第1項、第2項、第1119條分別定有明文。查聲
    請人母親溫秋雲名下有土地、建物、投資各1筆，有聲請人
    母親溫秋雲稅務電子閘門財產所得調件明細表附卷可參，該
    土地之公告現值為4,025,500元，建物之課稅現值為550,700
    元，投資金額為5,000元，價值總計4,581,200元，堪認聲請
    人母親溫秋雲非不能維持生活而無謀生能力者，依前揭規定
    ，聲請人之母溫秋雲應無受聲請人扶養之權利。是以，聲請
    人主張每月須負擔其母溫秋雲之扶養費4,000元，為無可採
    。
  4.是故，聲請人及其子林侑緯之每月必要生活支出共計16,729
    元【計算式：9,829＋6,900＝16,729】。
  5.聲請人於失業時每月可支配所得為39,299元，其每月生活必
    要支出及子林侑緯扶養費為16,729元，以聲請人之每月所得
    扣除其與子之生活支出，餘22,570元【計算式：39,299－
    16,729元＝22,570元】，尚足以負擔最大債權銀行澳盛銀行
    所提供每月應償還7,975元之還款方案，是聲請人前揭主張
    無力與債權銀行達成還款協議云云，顯非事實，不足採信。
(五)縱以聲請人任職於日月光公司後之薪資計算：
    聲請人任職於日月光公司每月收入所得平均為41,096元，業
    如前述，而資產管理公司及民間債權人可循強制執行聲請人
    薪資債權之方式受償其債權，則聲請人每月可支配之所得為
    27,397元【計算式：41,096－（41,096÷3）＝27,397，元
    以下四捨五入】。以聲請人任職於日月光公司之每月扣薪後
    之所得扣除其與子之生活支出，餘10,668元【計算式：27,3
    97－16,729＝10,668】，亦足以負擔最大債權銀行澳盛銀行
    所提供每月應償還7,975元之還款方案，益徵聲請人主張無
    法負擔債權人澳盛銀行所提供之方案，委無足採。
五、綜上所述，債務人既非不能清償債務或有不能清償之虞，其
    更生之聲請即不符消費者債務清理條例第3條所定要件，且
    上開欠缺又屬無從補正，依上開說明，自應駁回其更生之聲
    請；又聲請人更生之聲請既經駁回，其保全處分之聲請，即
    無必要，應併予駁回，爰裁定如主文。
中    華    民    國   100    年    8     月    3     日
              民事第二庭    法  官  翁金緞
上為正本係照原本作成。
如不服本裁定，應於裁定送達後10日內，以書狀向本院提出抗告
，並繳納抗告費新臺幣1千元。
中    華    民    國   100    年    8     月    3     日
                            書記官  彭建山